【裁判字號】    89,交上訴,1514
【裁判日期】    891017
【裁判案由】    業務過失致死
【裁判全文】
臺灣高等法院臺中分院刑事判決                八十九年度交上訴字第一五一四號
    上  訴  人
    即  被  告  甲○○
右上訴人因業務過失致死案件，不服臺灣臺中地方法院八十九年度交訴字第五九號中
華民國八十九年六月三十日第一審判決（起訴案號：臺灣臺中地方法院檢察署八十九
年度偵字第五九八一號），提起上訴，本院判決如左：
    主    文
原判決撤銷。
甲○○從事業務之人，因業務上之過失致人於死，處有期徒刑拾月，緩刑參年。
    事    實
一、甲○○係桃園縣蘆竹鄉○○路○段光明巷十號友明運輸股份有限公司之司機，平
    日駕駛該公司所有車牌號碼ＨＪ－○三九號營業用貨運曳引車載運鋼筋，乃從事
    駕駛為其業務之人，於民國（下同）八十九年二月十七日凌晨一時十分許，駕駛
    上開貨運曳引車載運鋼筋欲往桃園，沿臺中縣梧棲鎮○○路由南向北往清水鎮方
    向行駛，本應注意曳引車牽引拖架時，裝載物品之長度自拖架輪軸中心線至裝載
    物品後端間之距離不得超過三公尺，且依當時情形，又無不能注意之情事，詎其
    能注意，竟疏未注意其載運鋼筋長度自曳引車之拖架輪軸中心線至鋼筋末端長度
    達三‧五公尺，且該鋼筋末端下垂，導致遮蓋該曳引車之剎車燈及警示燈，適有
    陳政彥駕駛車牌號碼ＱＷ—九五一二號之自用小客車，由彰化縣員林鎮往臺中縣
    大甲鎮方向行駛，行經臺中縣梧棲鎮○○路與中棲路路口，亦疏未注意車前狀況
    ，小心駕駛，遂自後撞及甲○○所駕駛之上開曳引車後方，致該曳引車所載運之
    鋼筋穿破陳政彥所駕駛之自小客車前方擋風玻璃，陳政彥因而受有頭部外傷等傷
    害，經送往臺中縣沙鹿鎮童綜合醫院急救，仍因顱腦挫傷於同日上午六時五分許
    不治死亡。甲○○於肇事後，在未經有偵查權之機關或公務員發覺為犯嫌前，向
    到場處理之警員洪裕雄自首即陳明其為肇事者及肇事經過，並願接受裁判。
二、案經臺中縣警察局清水分局報請臺灣臺中地方法院檢察署檢察官相驗後，經檢察
    官自動檢舉偵查起訴，暨乙○○訴請同署檢察官偵查後移送併案審理（移送併辦
    案號為八十九年度偵字第六○五九號）。
    理    由
一、訊據上訴人即被告甲○○（以下稱被告）對於前開時地駕車肇事致被害人陳政彥
    死亡之事實固坦承不諱，惟矢口否認有何過失責任，辯稱：被告已依規定在貨物
    末端懸掛紅布條及紅色燈泡警示，本件車禍係被害人未注意車前狀況追撞所致云
    云。惟查（一）右開事實業經被害人陳政彥之父乙○○於警訊及偵查中指述綦詳
    ，並經證人即至現場處理並製作警訊筆錄之臺中縣警察局清水分局梧棲分駐所警
    員洪裕雄到庭結證屬實，復有臺中縣警察局道路交通事故調查報告表一份暨現場
    照片六張、載運鋼筋照片六張及臺中縣警察局違反道路交通管理事件通知單影本
    一紙附卷可稽。（二）依現場車禍照片顯示，被告雖有於所載鋼筋之末端懸掛紅
    布條及紅色燈泡，惟渠等之功效究竟無法取代該曳引車之剎車燈及警示燈，尤其
    在夜深視線不良時為然。被告自不能以此抗辯其已盡注意之能事而主張免責。（
    三）被害人陳政彥確因本件車禍而受有頭部外傷致顱腦挫傷不治死亡，亦經臺灣
    臺中地方法院檢察署檢察官督同檢驗員相驗屬實，製有勘驗筆錄、相驗屍體證明
    書、驗斷書在卷可憑。（四）按曳引車牽引拖架時，裝載物品之長度自拖架輪軸
    中心線至裝載物品後端間之距離不得超過三公尺，道路交通安全規則第八十二條
    第一項第三款後段定有明文。經查本件被告於前開時地駕車，本應注意遵守上開
    規定，而依卷附照片所示，被告所載運之鋼筋末端皆因下垂致遮蓋該曳引車之剎
    車燈及警示燈，且所載運鋼筋末端兩側所繫之紅布條相距甚遠，且紅色燈泡上佈
    滿灰塵，亦降低其照明度，此情均已影響後方來車對其車後燈號之辨識，而依當
    時情形，又無不能注意之情形，詎其能注意，竟疏未注意及此，旋貿然載運貨物
    上路，因而肇事，致被害人傷重不治死亡，足徵被告自有過失，雖被害人亦疏未
    注意車前狀況，小心駕駛，而與有過失，被告仍難辭過失之責。又被告之過失行
    為與被害人死亡間具有相當因果關係，本件事證明確，被告犯行洵堪認定。
二、查被告係桃園縣蘆竹鄉○○路○段光明巷十號友明運輸股份有限公司之司機，平
    日駕駛該公司所有上開營業用貨運曳引車載運鋼筋，業據其陳明在卷，乃從事駕
    駛為其業務之人，則其於執行業務中肇事致人死亡，核其所為，係犯刑法第二百
    七十六條第二項之業務過失致人於死罪。又被告於肇事後，在未經有偵查權之機
    關或公務員發覺為犯嫌前，向到場處理之警員洪裕雄坦承其為肇事者及肇事經過
    ，並願接受裁判，亦據被告供承在卷，並經證人洪裕雄到庭結證屬實，核與自首
    要件相符，依法減輕其刑。原審法院予以論罪科刑，固非無見，惟查檢察官於偵
    查中並未就被告就本件車禍有無過失責任之具體事實訊問被告，被告亦未於偵查
    中承認該部分犯罪，此有偵查卷證可稽，被告嗣於原審法院並堅決否認有過失責
    任，乃原判決竟於其理由欄第一項載稱「被告甲○○對於前開事實坦承不諱」，
    而以之為論罪之主要證據，顯係以卷內不存在之證據認定犯罪事實，殊有證據上
    理由矛盾之違法，致適用法律發生疑問，且於判決結果顯有影響，自屬判決違背
    法令（大法官會議釋字第一四六號解釋參考），且於被告不利（參照八十六年度
    臺非字第三○三號判決）。被告上訴意旨，仍執陳詞否認犯罪，空言指摘原判決
    不當，固無可取，但原判決既有前述可議之處，即屬無可維持，應由本院撤銷改
    判。爰審酌被告於肇事後已與被害人家屬以新臺幣一百六十六萬元達成和解賠償
    損害，有和解書一紙附卷可稽，及其過失程度、被害人家屬所受傷痛程度與犯罪
    後未能坦承犯行等一切情狀，量處如主文第二項所示之刑。又被告前未曾受有期
    徒刑以上刑之宣告，有臺灣高等法院被告全國前案紀錄表及臺灣臺中地方法院檢
    察署刑案資料查註紀錄表各一份在卷可按，其因過失致犯本案，事後已與被害人
    家屬和解賠償損害，經此科刑教訓，當知所警惕，應無再犯之虞，本院認其所受
    刑之宣告，以暫不執行為適當，爰依法併予宣告緩刑三年，以勵自新。
三、另公訴人移送併案（八十九年度偵字第六○五九號）部分，與公訴起訴部分為同
    一事實，本院自得一併審理，附此敘明。
四、據上論結，應依刑事訴訟法第三百六十九條第一項前段、第三百六十四條、第二
    百九十九條第一項前段，刑法第二百七十六條第二項、第六十二條前段、第七十
    四條第一款、罰金罰鍰提高標準條例第一條前段，判決如主文。
本案經檢察官丙○○到庭執行職務。
中      華      民      國    八十九     年      十       月     十七   日
                                  臺灣高等法院臺中分院刑事第十庭
                                        審判長法  官  林  照  明
                                              法  官  李  寶  堂
                                              法  官  蕭  廣  政
右正本證明與原本無異。
如不服本判決應於收受送達後十日內向本院提出上訴書狀，其未敘述上訴之理由者並
得於提起上訴後十日內向本院補提理由書（均須按他造當事人之人數附繕本）。
                                              書記官  黃  禎  祥
中      華      民      國    八十九     年      十       月     十八   日
附錄論罪科刑法條：
刑法第二百七十六條第二項：
從事業務之人，因業務上之過失犯前項之罪者，處五年以下有期徒刑或拘役，得併科
三千元以下罰金。                                                        Ｉ


司法院資訊處製作；財團法人民間司法改革基金會備份。
